【裁判字號】    97,交聲,1741
【裁判日期】    970630
【裁判案由】    聲明異議
【裁判全文】
臺灣臺中地方法院交通事件裁定        97年度交聲字第1741號
原處分機關  交通部公路總局臺中區監理所豐原監理站
異  議  人
即受處分人  甲○○  37歲民.
上列受處分人因違反道路交通管理處罰條例案件，對於交通部公
路總局臺中區監理所豐原監理站於中華民國九十七年六月二日所
為之處分（豐監稽違字第裁六三－Ｚ00000000號裁決書
）聲明異議，本院裁定如下：
    主  文
原處分撤銷。
甲○○自用小客車駕駛人駕駛汽車，經測試檢定酒精濃度超過規
定標準，吊扣小型車駕駛執照壹拾貳個月。
    理  由
一、原處分機關意旨略以：異議人即受處分人（下稱受處分人）
    甲○○於民國九十七年五月二十六日駕駛車牌號碼一○三九
    －ＴＸ號自用小客車，在國道三號南下一五八．七公里處，
    因「酒後駕車，酒測值○‧四九ＭＧ／Ｌ，超過標準」之違
    規，遭國道公路警察局第七警察隊大甲分隊員警以公警局交
    字第Ｚ00000000號依法舉發，受處分人駕駛該車於
    前揭時間地點違規屬實，(一)本站依道路交通管理處罰條例第
    三十五條第一項第一款為裁罰；(二)查，受處分人向公路監理
    機關申請登記，考驗及格後發給汽車駕駛執照，即為駕駛汽
    車之許可憑證；因取得高一級車類之駕駛資格者，應換發駕
    駛執照，並准其駕駛較低級車類之車輛；又受處分人已領有
    職業聯結車駕駛執照者，得駕駛大客車、大貨車、小型車、
    輕型機器腳踏車，道路交通安全規則第五十條第一項、第五
    十三條第八款、第六十一條第一項第一款規定已明，故受處
    分人並非無照駕駛。又目前公路機關實務僅核給最高級汽車
    駕照一張，本件酒駕違規案，汽車駕駛行為或應剝奪其用路
    權。故本站依道路交通管理處罰條例第三十五條第一項第一
    款裁罰新臺幣（下同）三萬四千五百元、吊扣受處分人之職
    業聯結車駕照十二個月，並施以道安講習，逾期則依裁罰主
    文處分，應為妥適等語。
二、異議意旨略以：其職業是卡車司機，無其他專長，如吊扣其
    職業聯結車駕照便失去工作，使家中生計無法維持，爰聲明
    異議，請求撤銷原處分云云。
三、按汽車駕駛人飲用酒類或其他類似物後其吐氣所含酒精濃度
    超過每公升○‧二五毫克以上，不得駕車；汽車駕駛人，駕
    駛汽車經測試檢定酒精濃度超過規定標準，處汽車駕駛人一
    萬五千元以上六萬元以下罰鍰，並當場移置保管該汽車及吊
    扣其駕駛執照一年，道路交通安全規則第一百十四條第二款
    、道路交通管理處罰條例第三十五條第一項第一款分別定有
    明文。復按道路交通管理處罰條例第六十八條業於九十四年
    十二月十四日修正，並自九十五年三月一日施行，修正前之
    道路交通管理處罰條例第六十八條規定：「汽車駕駛人，因
    違反本條例及道路交通安全規則之規定，受吊扣或吊銷駕駛
    執照處分時，吊扣或吊銷其持有各級車類之駕駛執照」，其
    立法意旨在於違規行為對道路交通秩序之維持及道路交通安
    全已生較大之影響，故規定吊扣或吊銷其持有各級車類之駕
    駛執照，以限制其繼續駕車行駛道路之權利，其係屬駕駛行
    為之限制，並不因所持駕駛執照種類不同而有所差異。而修
    正後之道路交通管理處罰條例第六十八條規定：「汽車駕駛
    人，因違反本條例及道路交通安全規則之規定，受吊銷駕駛
    執照處分時，吊銷其持有各級車類之駕駛執照」，其立法理
    由略以：「原條文將違法或違規駕駛人所持有各級車類之駕
    駛執照一併吊扣或吊銷，失之過酷，影響人民工作及生活甚
    鉅，爰修正之」等語。故依修正後道路交通管理處罰條例第
    六十八條之規定觀之，受吊扣駕駛執照處分，不再吊扣其持
    有各級車類之駕駛執照，僅於受吊銷駕駛執照處分時，始吊
    銷其持有各級車類之駕駛執照，而限縮修正前條文之適用範
    圍，即受吊扣駕駛執照處分，不在本條規定適用之列。是依
    上開規定受吊銷駕照處分者，仍維持吊銷其持有各級車類之
    駕駛執照，至於受吊扣駕照處分者，則僅吊扣其違法或違規
    當時所駕駛車輛之駕駛執照，不再吊扣其持有各級車類之駕
    駛執照，其理甚明（臺灣高等法院臺中分院九十六年度交抗
    字第一三六號、第六四八號裁定意旨參照）。
四、查受處分人在前揭時、地駕駛自小客車經警檢測其酒精濃度
    超過標準（酒測呼氣值達每公升○‧四九毫克）之違規行為
    ，受處分人於聲明異議中並不爭執，並有內政部警政署國道
    公路警察局舉發違反道路交通管理事件通知單及原處分機關
    之裁決書各一份附卷可稽，其前開違規行為，固堪以認定。
    惟查：本件受處分人上開違規行為係發生於九十七年五月二
    十六日，自應適用修正後之道路交通管理處罰條例第六十八
    條規定，而修正後道路交通管理處罰條例第六十八條之規定
    ，既將「吊扣」等字刪除，是依上開說明，受處分人受吊扣
    駕駛執照處分時，自不得再吊扣其持有各級車類之駕駛執照
    ，故原處分機關於作成吊扣駕駛執照處分時，應就行為人所
    應吊扣之駕駛執照種類予以限定，始符合依法行政原則。而
    受處分人為本件違規行為時，係駕駛自小客車，此有上開舉
    發違反道路交通管理事件通知單附卷可憑，揆諸前開說明，
    其依法所受之處分應為限制其駕駛自小客車之權利，即應吊
    扣其自小客車駕駛執照，自不能越級限制其駕駛職業聯結車
    之權利。至於公路機關因汽車駕駛人取得高一級車類之駕駛
    資格者，應換發駕駛執照，並准其駕駛較低級車類之車輛，
    而已領有聯結車駕駛執照者，得駕駛大客車、大貨車、代用
    大客車、大客貨兩用車、曳引車、小型車、輕型機器腳踏車
    。自九十六年二月一日起以領有大貨車駕駛執照二年以上之
    經歷申請考驗取得聯結車駕駛執照者，不得駕駛大客車、代
    用大客車、大客貨兩用車的規定，於現行實務上基於一人一
    照原則僅逐級核給汽車駕駛執照一張，致持有職業聯結車駕
    駛執照者，因駕駛自小客車違規，而須吊扣自小客車駕駛執
    照時，產生技術層面之困難，惟行政機關本應時時因應法令
    之變更，而精進其行政執行成效，斷不得因技術層面之困難
    ，即置立法修正通過之條文不予遵守適用，甚或逾越比例原
    則，逕吊扣其持有各級車類之駕駛執照，侵害受處分人之工
    作權，是此執行技術層面之問題，尚難據為原處分並無不當
    之理由，而苛求受處分人容忍，併此敘明。
五、綜上所述，本件原處分機關未審酌吊扣「駕駛執照十二個月
    」所生之法律效果，將包括受處分人持有各級駕駛執照十二
    個月之生活及工作權利均影響甚鉅，與前開修正意旨有違，
    原處分逕為吊扣「職業聯結車駕駛執照十二個月部分」之裁
    決，難認允當，本件聲明異議為有理由，應由本院將原處分
    關於吊扣「職業聯結車駕駛執照十二個月部分」之裁罰撤銷
    ，並就該撤銷部分改諭知如主文第二項所示之處分。
據上論斷，應依道路交通管理處罰條例第八十七條第二項，道路
交通案件處理辦法第二十條前段，裁定如主文。
中    華    民    國    97    年    6     月    30    日
                    交通法庭    法  官  戴博誠
上正本證明與原本無異。
如不服本裁定，應於送達後五日內，向本院提出抗告狀。
                                書記官  林政佑
中    華    民    國    97    年    6     月    30    日


司法院資訊處製作；財團法人民間司法改革基金會備份。
